【裁判字號】    97,消債更,41
【裁判日期】    980117
【裁判案由】    更生事件
【裁判全文】
臺灣基隆地方法院民事裁定            97年度消債更字第41號
聲  請  人
即  債務人  甲○○
代  理  人  謝崇浯律師
上列當事人聲請消費者債務清理事件，本院裁定如下：
    主  文
債務人甲○○自中華民國九十八年一月十七日十二時起開始更生
程序。
命司法事務官進行本件更生程序。
    理  由
一、按法院開始更生程序之裁定，應載明其年、月、日、時，並
    即時發生效力，消費者債務清理條例第45條第1 項定有明文
    。次按法院裁定開始更生或清算程序後，得命司法事務官進
    行更生或清算程序，必要時得選任律師、會計師或其他適當
    之自然人或法人一人為監督人或管理人，同條例第16條第1
    項亦有明文。
二、本件聲請人主張：伊有不能清償債務之情事，雖在消費者債
    務清理條例施行前曾依中華民國銀行公會會員辦理消費金融
    案件無擔保債務協商機制（下稱銀行公會債務協商機制），
    與金融機構成立協商，約定每月應償還新臺幣（下同）29,7
    15元，惟近些年景氣不好，乘客搭車意願較低；且因政府大
    力提倡搭乘大眾運輸工具及開放計程車執照，造成計程車司
    機收入普遍低落，聲請人每月跑計程車之淨收入僅約2萬元
    ，扣掉基本生活費用後，每月僅有能力清償約7、8千元，聲
    請人實無力負擔協商之金額，終致毀諾。又聲請人無擔保或
    無優先權之債務總額未逾1,200萬元，復未經法院裁定開始
    清算程序或宣告破產，爰請求准予裁定開始更生程序等語。
三、經查，本件聲請人為從事駕駛計程車之小規模營業活動，名
    下無動產或不動產，所積欠債務總額為3,234,068元，未逾
    1,200萬元，有聲請人所提之財產及收入狀況說明書、全國
    財產稅總歸戶財產查詢清單及債權人清冊暨債權總金額表在
    卷可稽，堪認本件聲請人確有不能清償之情事。
四、次查，本件聲請人故曾依銀行公會債務協商機制與金融機構
    債權人成立協商，惟依該協商條件，每月需繳交29,715元，
    而聲請人每月收入淨額僅20,000元，扣除聲請人基本生活費
    用7,500元後，所剩餘額已不足以負擔每月繳款；而聲請人
    亦曾在友人資助下依約償還3期，但之後因無力而未能繼續
    借款予聲請人等情，有聲請人提出之依銀行公會債務協商機
    制成立協商之無擔保債務還款計劃、財產及收入狀況說明書
    及債權人清冊在卷可參。此外，依聲請人所提出之必要支出
    費用，衡諸現今一般社會水準，尚稱合理，並無奢侈浪費之
    情形，可徵本件並非聲請人主觀上惡意不履行協商條件，實
    係客觀上確有不可歸責於聲請人之事由存在。
五、綜上所述，本件聲請人僅從事小規模營業活動，且其有不能
    清償之情事，而所負無擔保及無優先權債務並未逾1,200 萬
    元，前雖與各債權銀行達成協議，但有不可歸責於己致履行
    協議顯有重大困難之事由存在，復未經法院裁定開始清算程
    序或宣告破產，亦查無聲請人有消費者債務清理條例第6 條
    第3項、第8條或第46條各款所定駁回更生聲請之事由，則本
    件聲請人聲請更生，要屬有據，應予准許，並命司法事務官
    進行本件更生程序。
四、依消費者債務清理條例第45條第1項、第16條第1項之規定，
    裁定如主文。
中    華    民    國    98    年    1    月    17    日
                  民事庭法  官  林玉珮
以上正本係照原本作成。
本件不得抗告。
本裁定已於98年1月17日12時公告。
中    華    民    國    98    年    1    月    17    日
                        書記官  洪福基


司法院資訊處製作；財團法人民間司法改革基金會備份。
